【裁判字號】    92,上易,220
【裁判日期】    920415
【裁判案由】    背信
【裁判全文】
臺灣高等法院臺南分院刑事判決               九十二年度上易字第二二號  Ｃ
      上  訴  人
      即  被  告  甲  ○  ○
      右  一  人
      選任辯護人  林  金  宗
右上訴人因背信案件，不服臺灣嘉義地方法院九十一年度易字第三八四號中華民國九
十二年一月二十九日第一審判決（起訴案號：臺灣嘉義地方法院檢察署九十一年度偵
字第三六八二號），提起上訴，本院判決如左：
      主      文
原判決關於乙○○部分撤銷。
乙○○共同為他人處理事務，意圖損害本人之利益，而為違背其任務之行為，致生損
害於本人之財產，處有期徒刑陸月，如易科罰金以參佰元折算壹日。
其餘上訴駁回。
      事      實
一、甲○○、乙○○共同以大東洋逾期帳款處理商行名義，於民國八十九年十一月間
    ，在嘉義縣大林鎮溝背里七七號丙○之住處，受丙○之委託代為收取債務人易淑
    娟所積欠之債務新台幣（下同）四百六十五萬元，並交付易淑娟於八十五年九月
    二十日、八十七年十一月四日所簽發、面額分別為四百五十萬元及一百五十萬元
    之本票二紙予其二人作為收取債務之憑證，即其二人均係受託為他人處理事務之
    人，竟於民國九十年三月初，基於共同損害本人利益之犯意聯絡，未經丙○之同
    意，而為違背其等任務之行為，擅自以二百萬元與易淑娟達成協議，並由甲○○
    經手將上開二紙本票轉交予姓名年籍不詳、綽號「建良」之人收取。該「建良」
    於九十年三月三十日收取上開二百萬現金後，並未交還丙○，即不知去向，造成
    丙○求償無著，致生損害於丙○之財產。
二、案經丙○訴請臺灣嘉義地方法院檢察署檢察官偵查起訴。
      理      由
一、訊據被告甲○○、乙○○均矢口否認有為右揭犯行，被告甲○○辯稱：因告訴人
    丙○全權授與伊處理，伊才將之轉給「建良」收取，轉給「建良」之事也有告訴
    丙○云云；而被告乙○○則辯稱：其僅係介紹人，雖有代寫委任書，但並未受告
    訴人委託云云。惟查，右揭事實，業據告訴人丙○於偵查中及原審指訴：「我委
    託甲○○和乙○○討債，是乙○○的乾弟弟鄧清全介紹的，甲○○和乙○○都是
    大東洋討債公司的人，乙○○有跟我說過她在大東洋公司當幹部」、「甲○○沒
    有跟我說過要把案件轉給別人，我都找不到人，打電話給他們兩人都聯絡不到」
    （九十一年四月十九日訊問筆錄）、「九十年初開始就找不到甲○○，叫他把本
    票給我，都沒有給我，錢如何處理沒有告訴我」（原審九十一年九月十六日訊問
    筆錄）等情綦詳，核與證人易淑娟、簡茂涼證述：一開始皆係由被告甲○○帶頭
    與渠等談，並以二百萬元達成協議，至九十年三月三十日交錢時，被告甲○○則
    未在場之情節相符。另參以被告甲○○亦供承告訴人確係委託伊與被告乙○○共
    同處理上開債務（見九十年度發查字第八一○號偵查卷第十頁背面），其與乙○
    ○等好幾個人一起去債務人家中約三、四次（見原審卷第十四頁正面），及被告
    二人未經徵求告訴人同意，竟以告訴人有概括授權為藉口，將上開四百六十五萬
    元之債權以二百萬元與債務人易淑娟、簡茂涼達成協議，並將收取債務之事項委
    託予其等均無法供出真實姓名與年籍資料之人，造成丙○數百萬元求償無著（見
    九十年度發查字第八一○號偵查卷第十頁正面），是其等顯有損害告訴人利益之
    意圖而為違背任務之行為甚明。此外，並有合議書、本票及由被告乙○○親筆書
    寫之委任書、收據等影本在卷可證，是被告二人前揭所辯，均係事後卸責之詞，
    不足採信，其等犯行均堪認定。
二、核被告等所為，均係犯刑法第三百四十二條第一項之背信罪。被告二人具有犯意
    聯絡及行為分擔，為共同正犯。原審以被告甲○○罪證明確，適用刑法第二十八
    條、第三百四十二條第一項，罰金罰鍰提高標準條例第一條前段，並審酌其受託
    為他人收取債務，報酬甚高，竟未能善盡任務，率爾將本票交予真實姓名不詳之
    他人，致生損害於告訴人，雖其已償還部分金錢，減少損害程度，惟其已償數額
    甚微，告訴人原本面額六百萬之本票，終至無歸，損害非輕、被告事後猶飾詞狡
    辯，態度非佳等一切情狀，量處有期徒刑十月，以示懲儆。其認事用法均無不合
    ，量刑亦稱妥適，被告甲○○上訴意旨，仍執陳詞，否認犯罪，顯無理由，應予
    駁回。至於被告乙○○雖共犯本罪，但其涉案程度較輕，原審亦量處有期徒刑十
    月，稍嫌過重，有失公平，其上訴意旨請求減輕量刑，為有理由，自應由本院予
    以撤銷改判。爰審酌其涉案程度確較被告甲○○為輕，改量處有期徒刑六月，並
    諭知易科罰金之折算標準。又檢察官雖於論告時主張被告甲○○所為，應構成侵
    占罪等語，但查本案現金二百萬元係由「建良」所收取，業經證人易淑娟、簡茂
    涼證述詳實，並無任何證據可以證明被告甲○○有持有該款並予侵占之事實，此
    亦經原審檢察官於起訴書末段敘明不另為不起訴處分之旨，自不宜遽認被告甲○
    ○所為應構成侵占罪，併此敘明。
據上論斷，應依刑事訴訟法第三百六十八條、第三百六十九條第一項前段、第三百六
十四條、第二百九十九條第一項前段，刑法第二十八條、第三百四十二條第一項、第
四十一條第一項前段、罰金罰鍰提高標準條例第一條前段、第二條，判決如主文。
本案經檢察官蘇南桓到庭執行職務。
中    華    民    國      九十二      年      四      月      十五      日
                                  臺灣高等法院臺南分院刑事第五庭
                                      審判長法官  鄭    文    肅
                                            法官  王    浦    傑
                                            法官  黃    三    哲
右正本證明與原本無異。
不得上訴。
                                      法院書記官  嚴    巧    花
中    華    民    國      九十二      年      四      月      十六      日
附錄法條：
刑法第三百四十二條第一項：
為他人處理事務，意圖為自己或第三人不法之利益，或損害本人之利益，而為違背其
任務之行為，致生損害於本人之財產或其他利益者，處五年以下有期徒刑、拘役或科
或併科一千元以下罰金。
前項之未遂犯罰之。


司法院資訊處製作；財團法人民間司法改革基金會備份。
